臺灣桃園地方法院刑事判決　　　　　 　　96年度易字第121號
公　訴　人　臺灣桃園地方法院檢察署檢察官
被　　　告　甲○○
選任辯護人　陳俊隆律師
被　　　告　丙○○
選任辯護人　潘麗茹律師
上列被告因恐嚇取財案件，經檢察官提起公訴（95年度偵字第19
087號），本院判決如下：
    主  文
甲○○共同意圖為自己不法之所有，以恐嚇使人將本人之物交付
，處有期徒刑捌月，減為有期徒刑肆月，如易科罰金，以銀元
佰元即新臺幣玖佰元折算壹日。
丙○○共同意圖為自己不法之所有，以恐嚇使人將本人之物交付
，處有期徒刑拾月，減為有期徒刑伍月，如易科罰金，以銀元
佰元即新臺幣玖佰元折算壹日。
    事  實
一、甲○○、丙○○與真實姓名年籍不詳之成年男子及綽號「阿
    坤」之成年男子，共同意圖為自己不法之所有，並基於恐嚇
    取財之犯意聯絡，先由丙○○擇定其堂兄乙○○所經營址設
    桃園縣桃園市○○○路356 號之「協禾電子股份有限公司」
    （下稱協禾公司）為恐嚇對象，並以其使用之門號0000-000
    000號行動電話與甲○○使用之門號0000-000000號行動電話
    聯繫，繼渠等於民國95年3月6日中午某時，由甲○○駕駛車
    號3B-7626號自用小客車，搭載「阿坤」及另1名成年男子至
    協禾公司附近之巷口，與騎乘機車前來之丙○○會合，再於
    同日下午3 時27分許，渠等先後進入協禾公司，並推由甲○○與「阿坤」向乙○○恫稱協禾公司所排放之廢水不符環保
    標準，須給付新臺幣（下同）30萬元，倘不聽從，即告以媒
    體記者並拍照等語，另1 名成年男子在旁助勢，丙○○則假
    意為乙○○說情，並稱不應索取高額賠償等語，惟乙○○仍
    心生畏怖，經與甲○○、「阿坤」妥協後，同意給付20萬元
    ，並約定翌日（7日）中午在上址交付款項。嗣於同年月7日
    中午12時19分許，由甲○○駕駛前開汽車，搭載「阿坤」共
    同前往上址取款，惟經乙○○友人呂學義在旁情商，渠等乃
    同意償金降為6萬元，並當場收受乙○○所交付之現金6萬元
    ，隨後甲○○與「阿坤」駕車離去，並在協禾公司巷口附近
    將所得款項交予丙○○。
二、案經桃園縣政府警察局移送臺灣桃園地方法院檢察署檢察官
    偵查起訴。
    理  由
一、證據能力方面：
  (一)按證人、鑑定人依法應具結而未具結者，其證言或鑑定意見
    ，不得作為證據，刑事訴訟法第158條之3定有明文。又所謂
    「依法應具結而未具結者」，係指檢察官或法官依刑事訴訟
    法第175 條之規定，以證人身分傳喚被告以外之人到庭作證
    ，或雖非以證人身分傳喚到庭，而於訊問調查過程中，轉換
    為證人身分為調查時，此時其等供述之身分為證人，則檢察
    官、法官自應依同法第186 條有關具結之規定，命證人供前
    或供後具結，其陳述始符合同法第158條之3規定，而有證據
    能力；若檢察官或法官非以證人身分傳喚而以告發人、告訴
    人、被害人或共犯、共同被告身分傳喚到庭為訊問時，其身
    分既非證人，即與「依法應具結」之要件不合，縱未命其具
    結，純屬檢察官或法官調查證據職權之適法行使，當無違法
    可言。而前揭不論係本案或他案在檢察官面前作成未經具結
    之陳述筆錄，係屬被告以外之人於偵查中向檢察官所為之陳
    述，本質上屬於傳聞證據，基於保障被告在憲法上之基本訴
    訟權，除該被告以外之人死亡、身心障礙致記憶喪失或無法
    陳述、滯留國外或所在不明而無法傳喚或傳喚不到、或到庭
    後拒絕陳述等情形外，如已經法院傳喚到庭具結而為陳述，
    並經被告之反對詰問，前揭非以證人身分而在檢察官面前未
    經具結之陳述筆錄，除顯有不可信之情況者外，得為證據，
    並應於判決內敘明其符合傳聞證據例外之理由；又前揭非以
    證人之身分在審判中之陳述筆錄，倘該被告以外之人已經法
    院以證人身分傳喚到庭並經具結作證，且由被告為反對詰問
    ，或有前揭傳喚不能或詰問不能之情形外，該未經具結之陳
    述筆錄因屬審判上之陳述，自有證據能力；若係在另案法官
    面前作成之陳述筆錄，本質上亦屬傳聞證據，自得依同法第
    159 條之1第1項之規定，認有證據能力，不能因陳述人未經
    具結，即一律適用同法第158條之3規定，排除其證據能力，
    最高法院96年度臺上字第3527號判決意旨可資參照。經查，
    本件被告甲○○、丙○○間固有共犯關係，惟被告甲○○於
    警詢時係以被告身分應訊，其身分既非證人，核與「依法應
    具結」之要件不合，復被告甲○○就有關被告丙○○犯行部
    分，於偵查中業已依證人身分詢問及具結（見偵查卷第33頁
    ），且於本院審理時亦就此部分，經以證人交互詰問及具結
    程序，被告丙○○及其辯護人並行使反對詰問（見本院卷第
    62頁至第77頁），準此，被告甲○○既於本院審理時經以證
    人身分為證，已足保障被告丙○○之對質詰問權，則前開審
    判外之陳述屬傳聞證據之瑕疵，應已治癒，況被告甲○○對
    其警、偵陳述俱無意見，復於本院審理時陳稱有不記憶之情
    事，可認其先前之陳述具有較可信之特別情況，且為證明犯
    罪事實存否所必要，依首揭說明，應認被告甲○○於警詢時
    以被告，另於偵查中以被告及證人身分所為之陳述，均有證
    據能力，合先敘明。
  (二)次按被告以外之人於審判外之陳述雖不符刑事訴訟法第 159
    條之1至之4規定，而經當事人於審判程序同意作為證據，法
    院審酌該言詞陳述或書面陳述作成時之情況，認為適當者，
    亦得為證據；當事人、代理人或辯護人於法院調查證據時，
    知有刑事訴訟法第159條第1項不得為證據之情形，而未於言
    詞辯論終結前聲明異議者，視為有前項之同意，同法第 159
    條之5 定有明文。又該條立法意旨在於傳聞證據未經當事人
    之反對詰問予以核實，原則上先予排除，惟若當事人已放棄
    反對詰問權，於審判程序中表明同意該等傳聞證據可作為證
    據；或於言詞辯論終結前未聲明異議，基於尊重當事人對傳
    聞證據之處分權，及證據資料愈豐富，愈有助於真實發見之
    理念，且強化言詞辯論主義，使訴訟程序得以順暢進行，上
    開傳聞證據亦均具有證據能力。準此，被告甲○○、丙○○
    及其辯護人，對公訴人所提證人即被害人乙○○於警詢時及
    偵查中所為之陳述認有證據能力，復本院認其作成之情形並
    無不當之情形，經審酌後認為適當，故證人乙○○前開審判
    外之陳述得為證據，併此敘明。
  (三)另協禾公司95年3 月6日、7日之監視器錄影光碟、翻拍照片
    、本院96年10月1 日準備程序期日就前開光碟內容所為之勘
    驗，及車號3B-7626 號自用小客車車籍作業系統查詢認可資
    料、門號0000-000000號、0000-000000號雙向通聯紀錄，均
    與本案事實具有自然關聯性，復分屬勘驗、文書證據、物證
    等性質，亦無事證足認有違背法定程序或經偽造、變造所取
    得之情事，皆有證據能力，附此敘明。
二、訊據被告甲○○對上揭犯行坦承不諱，核與被害人乙○○於
    警詢時及偵查中之指訴情節相符，復有協禾公司95年3月6日
    、7日之監視器錄影光碟、翻拍照片、本院96年10月1日準備
    程序期日就前開光碟內容所為之勘驗，及車號3B-7626 號自
    用小客車車籍作業系統查詢認可資料、門號0000-000000 號
    、0000-000000號雙向通聯紀錄各1份在卷可稽，足徵被告甲○○任意性之自白，核與事實相符，應屬可信。另訊據被告
    丙○○固坦承於95年3月6日至協禾公司，告以被害人將有人
    前來恐嚇，並於當日及翌日（7 日）間與被告甲○○電話通
    聯之事實，惟矢口否認有何恐嚇取財之犯行，辯稱：當日被
    告甲○○以電話稱將至協禾公司拍照廢水情形以為恐嚇，伊
    曾予阻止並表示該處為堂兄住處，然被告甲○○仍執意前往
    ，伊遂先至協禾公司告以被害人上情，在場時僅有旁觀，待
    被告甲○○離去後有以電話聯繫，希能不再騷擾被害人，並
    因此與被告甲○○發生口角爭執；嗣於翌日（7 日）上午11
    時許欲騎乘機車外出時，因見住家信箱有被害人誤遭投遞之
    信件，乃轉交予被害人，隨後即已離去，未曾與被告甲○○
    相遇，亦無收受該筆現金6 萬元，或於事後宴請被告甲○○
    、「阿坤」等人，實因伊未配合被告甲○○為本件詐欺取財
    犯行，另與被告甲○○父親李俊鋒間有票據事件涉訟，故遭
    被告甲○○誣陷云云。然查：
  (一)按被告、共犯或其他共同被告之自白，及證人之證詞，均屬
    供述證據之一種，而供述證據具有其特殊性，與物證或文書
    證據具有客觀性及不變性並不相同；蓋人類對於事物之注意
    及觀察，有其能力上之限制，未必如攝影機或照相機般，對
    所發生或經歷的事實能機械式無誤地捕捉，亦未必能洞悉事
    實發生過程之每一細節及全貌；且常人對於過往事物之記憶
    ，隨時日之間隔而漸趨模糊或失真，自難期其如錄影重播般
    地將過往事物之原貌完全呈現。此外，因個人教育程度、生
    活經驗、語言習慣之不同，其表達意思之能力與方式，亦易
    產生差異，故供述證據每因個人觀察角度、記憶能力、表達
    能力、誠實意願、嚴謹程度及利害關係之不同，而有對相同
    事物異其供述之情形發生，而其歧異之原因，未必絕對係出
    於虛偽所致。是以共同被告或共犯間之自白，遇有前後不一
    ，或彼此互相齟齬之情形，事實審法院為發現真實起見，應
    就其全盤供述之意旨，佐以卷內證據為綜合判斷，並依據經
    驗法則及論理法則，詳予剖析其供述異、同之情形，並依刑
    事訴訟法第163條第2項所定「法院為發見真實，得依職權調
    查證據，但於公平正義之維護或對被告之利益有重大關係事
    項，法院應依職權調查之」，調查其他必要之證據，以去瑕
    存真，定其取捨，若足認其關於基本事實之陳述，果於真實
    性無礙時，即非不得予以採信。苟不為上開調查研析，僅以
    共同被告或共犯間之自白稍有不符或矛盾，即認其全部陳述
    均與事實不符，而悉予摒棄不採，對供述相同之處又俱不斟
    酌，則法官依經驗法則、論理法則判斷事理之功能盡廢，其
    採證認事之職權行使與自由心證暨證據法則之運用，均難認
    為適法，最高法院92年度臺上字第4387號判決意旨可資參照
    。
  (二)查被告甲○○於警詢時、偵查中及本院審理時，皆堅稱被告
    丙○○有與其共犯本罪，並於偵查中及本院審理時經以證人
    身分結證，亦復如是，細譯其歷次陳述，先於警詢時供稱：
    95年3月6日係因被告丙○○（即綽號「百九」男子）前曾表
    示協禾公有司排放廢水之情，因被告丙○○與被害人間為親
    戚，不便出言索討金錢，乃夥同被告丙○○、「阿坤」等人
    至協禾公司，由伊與「阿坤」出面討錢，如不聽從即告以記
    者拍攝，被告丙○○則在旁聆聽，嗣於翌日（7 日）中午伊
    復與被告丙○○、「阿坤」前往上址索討，最後獲得6 萬元
    ，並先交予「阿坤」，再於巷口交予被告丙○○等語（詳偵
    查卷第8頁至第9頁）。嗣於偵查中再以被告身分供稱：當日
    係與被告丙○○、「阿坤」一同前往協禾公司，經伊與「阿
    坤」向被害人索討20萬元至30萬元，被害人同意給付20萬元
    ，被告丙○○並在旁點頭應許，隨後渠等即行離去，後於翌
    日由伊與被告丙○○、「阿坤」3 人一同前往協禾公司，被
    告丙○○在門外等候，俟取得金錢離去協禾公司後再交予被
    告丙○○等語；復以證人身分證稱；係被告丙○○要求伊與
    「阿坤」向被害人索討金錢等語（詳偵查卷第31頁至第33頁
    ）。繼於本院審理時以證人身分結稱：被告丙○○於當日邀
    約伊與「阿坤」至協禾公司附近之加油站會合，表示該公司
    廢水流經被告丙○○住家，惟因親戚關係不便講明，央求伊
    前去，意思即為索取賠償，倘被害人拒絕，即找尋記者拍攝
    ，並先行騎乘機車前往協禾公司，由被告丙○○假扮好人，
    伊及「阿坤」則扮演壞人，嗣翌日有無搭載被告丙○○前往
    協禾公司已不記憶，惟於取得現款後有在巷口相遇被告丙○○，並由「阿坤」將6 萬元交予被告丙○○，但該時與被告
    丙○○之通話內容已不記憶等語（詳本院卷第62頁至第68頁
    ）。雖被告甲○○所為供述，就被告丙○○有無於取款之95
    年3月7日進入協禾公司乙節，先後陳述不一，復就該段期間
    與被告丙○○間之電話通聯內容為不記憶之陳述；然質以協
    禾公司監視器錄影光碟內容，95年3月6日係被告丙○○、甲○○、「阿坤」及另1 名成年男子前往協禾公司，由被告甲○○與「阿坤」向被害人言談索賠一事，嗣於翌日（7 日）
    再由被告甲○○與「阿坤」進入協禾公司（被告丙○○不在
    其內），被害人將現金6萬元之紅包1只先交予友人呂學義，
    再由呂學義交予被告甲○○，復再轉交予「阿坤」等情，業
    據本院於96年10月29日準備程序期日勘驗屬實（見本院卷第
    54頁至第55頁），核與被告甲○○所述恐嚇取財之言語分工
    、嗣後獲得現款交付情節相符，復被告甲○○與被告丙○○
    間，固屬共同正犯，然無對向犯之利害關係存在，且經以證
    人身分具結為證，以擔保所述屬實，所為不利於被告丙○○
    之指證，要屬可信，堪以採認，殊不得以被告甲○○前述於
    95年3月7日取款當日進出協禾公司人員有誤，或其家人與被
    告丙○○間有票據糾紛為由，遽謂其所述不可採信。
  (三)復被告丙○○自95年3 月6日凌晨1時53分42秒起，即多次以
    其使用之門號0000-000000 號行動電話，發話至被告甲○○
    使用之門號0000-000000 號行動電話，嗣於同日上午10時許
    至下午4時許間，翌日（7 日）上午11時許至下午2時許間，
    彼此密集通話等情，有前開行動電話雙向通聯紀錄各1 份附
    卷足憑（見偵查卷第60頁、第86頁至第88頁），由此觀之，
    倘被告丙○○於本件祇因與被害人相識，致使被告甲○○須
    不時與被告丙○○電話聯繫，殊難想像，究被告甲○○與被
    告丙○○因何故須如此頻繁之電話聯繫，著實可疑。況且，
    參酌被告甲○○與被害人間素不相識，協禾公司於營業之10
    餘年間，僅遭環保機關取締2、3次，未曾發生抗爭事件等情
    ，已據證人即被害人於警詢時及偵查中證述明確（詳偵查卷
    第15頁、第57頁），是以，被告甲○○既與被害人無何熟識
    ，要如何獲悉協禾公司排放之廢水有無不符環保標準情事，
    且亦無所悉被害人與被告丙○○間親誼關係，復未曾到訪被
    告丙○○住處，斷無僅因協禾公司與被告丙○○住處相距不
    遠乙節，被告甲○○須與被告丙○○聯繫，並自95年3月6日
    凌晨1 時起彼此為密集之電話聯繫，應認被告甲○○與被告
    丙○○係以此方式為犯意聯絡，足徵被告丙○○確有與被告
    甲○○等人共犯本件恐嚇取財犯行無訛。另者，被害人前於
    偵查中固指認犯嫌為被告甲○○、「阿坤」及另1 名成年男
    子（即如偵查卷第40頁所示編號1至3男子），並證稱：被告
    丙○○（即被害人之堂弟）在旁表示渠等為其大哥，因在他
    工廠工作，遇有同樣恐嚇情事，遂予通報等語（詳偵查卷第
    56頁至第57頁），未指陳被告丙○○有共犯本罪之情，然參
    以被告2 人間之多次電話通聯紀錄，復被告丙○○與被害人
    為堂兄弟，倘因囿於與被告甲○○及其父親李俊鋒間友誼，
    於案發之初不予出面已足，何以先行前往協禾公司後，見被
    告甲○○等人向被害人為恐嚇取財行為而躊躇不定，自陷己
    身於此是非紛爭，顯與常情有悖，當不得徒以被害人未指訴
    被告丙○○有共犯本案乙節，謂被告甲○○所述不實，逕為
    有利被告丙○○之認定。至於，被告丙○○於95年3月7日中
    午12時7 分14秒之行動電話基地台位址已由住家所在之桃園
    縣桃園市○○路857、859號14樓樓頂，移至桃園縣蘆竹鄉○○路93、95號16樓屋頂或長安路2段56號5樓樓頂，復於同日
    下午1 時34分57秒移至桃園縣龜山鄉○○路華國新村1號4樓
    頂樓平台，此有前開行動電話雙向通聯紀錄1 份在卷可按（
    見偵查卷第88頁），而同時被告甲○○與「阿坤」已於同日
    中午12時19分進入協禾公司，嗣於同日中午12時44分離去，
    此參本院96年10月29日準備程序期日之勘驗筆錄（見本院卷
    第55頁），雖被告丙○○於被告甲○○等人取款前後時間未
    有在該地之電話通聯紀錄，但被告丙○○於同日上午11時46
    分25秒行動電話之基地台位址仍在其住家附近，相距桃園縣
    蘆竹鄉上址不過20餘分鐘車程，且桃園縣蘆竹鄉上址與桃園
    縣龜山鄉上址，係被告丙○○住家左右兩側，可見其於該段
    時間有往返經過，則被告甲○○所述得逞後有於巷口遇見被
    告丙○○，尚屬可能，亦不得遽由此情謂被告甲○○有為不
    實陳述。是以，被告丙○○所辯各節，顯係事後卸責之詞，
    洵屬無據，不足以取。
  (四)綜上所述，被告甲○○對上揭犯行坦承不諱，所為不利被告
    丙○○之指證，經核與事實相符，復有協禾公司95年3月6日
    、7日之監視器錄影光碟、翻拍照片、本院96年10月1日準備
    程序期日就前開光碟內容所為之勘驗，及車號3B-7626 號自
    用小客車車籍作業系統查詢認可資料、門號0000-000000 號
    、0000-000000號雙向通聯紀錄各1份可資補強，足認被告丙○○確有與被告甲○○、「阿坤」及另1 名成年男子有犯意
    聯絡及行為分擔無訛。是本件事證明確，被告丙○○犯行堪
    以認定。
三、查被告甲○○、丙○○行為後，刑法及刑法施行法部分條文
    業於94年2月2日修正公布，95年7月1日施行，修正後刑法第
    2條第1項之規定，係規範行為後法律變更所生新舊法律比較
    適用之準據法，於修正後刑法施行後，應適用修正後刑法第
    2條第1項規定之從舊從輕原則為比較，應適用最有利於行為
    人之法律。而本件關於法定罰金刑最低度部分，依修正前刑
    法第33條第5款規定為銀元1元以上，復依罰金罰鍰提高標準
    條例第1 條前段提高10倍，折算新臺幣為30元以上，惟修正
    後刑法第33條第5款則為1,000元以上，以百元計算，則就被
    告所犯恐嚇取財案件，比較行為時法與裁判時法，因修正之
    罰金刑最低度以行為時法有利於被告，應適用行為時法。是
    比較修正前、後刑法有關罰金刑之計算單位，因修正後規定
    並未較有利於行為人，則應依修正後刑法第2條第1項前段規
    定，適用行為時之法律。至於刑法第28條共同正犯之規定，
    雖有修正，惟本件被告不論依修正前、後之規定，均為共同
    正犯，即無比較適用之問題，均應依一般法律適用原則，適
    用裁判時法，合先敘明。
四、核被告甲○○、丙○○所為，均係犯刑法第346條第1項之恐
    嚇取財罪。又被告2 人與姓名年籍不詳之成年男子及綽號「
    阿坤」之成年男子間，有犯意聯絡及行為分擔，為共同正犯
    。爰審酌被告為貪圖一己私利，竟以此恐嚇行為遂行其取財
    目的，所為非是，惟念及被害人已原諒被告，復渠等均未曾
    有科刑之宣告，此有臺灣高等法院被告前案紀錄表各1 份在
    卷可按，且現值年輕，猶有可為，並被告甲○○犯後坦承犯
    行而有悔意，另被告丙○○犯後飾詞狡辯顯無悔意，兼衡渠
    等犯罪動機、目的、品行、智識程度等一切情狀，各量處如
    主文所示之刑。再中華民國九十六年罪犯減刑條例業於96年
    7月4日公布，並於同年月16日施行，查本件被告犯罪時間均
    在96年4 月24日以前，且無該條例所規定不得減刑之情形，
    爰依該條例第2條第1項第3 款規定減其宣告刑2分之1。另法
    院就刑法修正後有關罪刑新舊法應一體適用定其罪刑後，就
    有期徒刑、拘役如易科罰金，罰金如易服勞役標準之宣告，
    乃罪刑執行之層次，並非罪刑之適用，故而，罪刑之適用與
    罪刑之執行雖分別適用修正前、修正後之刑法，並無同一法
    律割裂適用之疑義，是易科罰金、易服勞役、緩刑、保安處
    分之宣告，均涉及裁量權之行使，須於裁量權行使時，方有
    比較適用問題，此部分得予割裂適用，先予敘明。查被告行
    為後，刑法及刑法施行法部分條文業於94年2月2日修正公布
    ，95年7月1日施行，就易科罰金之折算標準業已修正，由修
    正前刑法第41條第1 項前段規定，得以銀元1元以上銀元3元
    以下折算1日，並依修正前罰金罰鍰提高標準條例第2條規定
    提高100 倍為銀元100元以上銀元300元以下，折算新臺幣為
    300元以上900元以下，然修正後刑法第41條第1 項前段修正
    為得以1,000元、2,000元或3,000元折算1日，比較行為時法
    與裁判時法，因修正後規定並未較有利於行為人，則應依修
    正後刑法第2條第1項前段規定，適用行為時之法律，併就被
    告所減得之刑各諭知易科罰金之折算標準。
據上論斷，應依刑事訴訟法第299條第1項前段，刑法第2條第1項
前段、第28條、第346條第1項，修正前刑法第41條第1 項前段，
刑法施行法第1條之1第1項、第2項前段，修正前罰金罰鍰提高標
準條例第2條，中華民國九十六年罪犯減刑條例第2條第1項第3款
、第7條、第9條，判決如主文。
本案經檢察官丁俊成到庭執行職務。
中　　華　　民　　國　　96　　年　　12　　月　　18　　日
                  刑事第六庭  審判長法  官  黃梅淑
                                    法  官  宣玉華
                                    法  官  黃翊哲
以上正本證明與原本無異。
如不服本判決，應於判決送達後10日內向本院提出上訴狀（應附
繕本），其未敘述上訴理由者，應於上訴期間屆滿後20日內補提
理由書狀於本院，上訴於臺灣高等法院。
                                    書記官  劉霜潔
中　　華　　民　　國　　96　　年　　12　　月　　18　　日
附錄本判決論罪科刑法條：中華民國刑法第346條第1項
意圖為自己或第三人不法之所有，以恐嚇使人將本人或第三人之
物交付者，處6月以上5年以下有期徒刑，得併科1,000 元以下罰
金。（罰金部分，依刑法施行法第1條之1第1項、第2項前段規定
，貨幣單位變更為新臺幣且金額提高為30倍）
